臺灣嘉義地方法院民事判決　　　　　　　 94年度訴字第165號
原　　　告　甲○○
被　　　告　黃業電子股份有限公司
兼　法　定
代　理　人　乙○○
上列當事人間請求遷讓房屋事件，經本院於民國九十四年十一月
十五日言詞辯論終結，判決如下：
    主  文
被告乙○○應將如附表所示土地及地上建物交付原告。
被告黃業電子股份有限公司應將如附表所示土地及地上建物遷讓
返還原告。
訴訟費用由被告負擔。
本判決第一項得假執行。
本判決第二項於原告以新臺幣壹佰玖拾萬元為被告黃業電子股份
有限公司供擔保後，得假執行；但被告黃業電子股份有限公司如
於假執行程序實施前，以新臺幣伍佰柒拾貳萬柒仟元為原告預供
擔保，得免為假執行。
    事實及理由
一、原告起訴主張：如附表所示坐落嘉義市○○段○○段三九之
    二、三九之八地號土地及地上建物建號一三六六號、二七九
    五棟次即門牌號碼嘉義市○○街一六三號房屋（下稱系爭不
    動產）係原告於民國九十四年一月六日自鈞院執行拍賣程序
    中購得，詎被告乙○○（即執行案件債務人）竟拒絕遷讓交
    付上開房地，以被告黃業電子股份有限公司（下稱黃業公司
    ）承租為由，向原告主張被告間有租賃關係存在。惟系爭不
    動產於八十六年九月二十三日鈞院執行假扣押查封時，被告
    乙○○於現場稱為其所有，無出租，經警員現場調查函覆亦
    稱由被告乙○○自七十三年十二月三日居住使用迄今，其於
    九十三年三月二十九日始稱房屋借貸設定抵押前租予黃業公
    司，且所提出扣繳憑證均係影本，原告否認其真正，況憑證
    所載給付總額每年僅新臺幣（下同）一萬二千元或二萬四千
    元，每月一千或二千元租金與系爭不動產面積核算顯不相當
    ，扣繳憑證僅係內部作帳平衡稅額之用，被告乙○○係以杜
    撰之租賃契約圖免法院執行點交程序，達繼續占有使用之目
    的。爰依買賣關係向被告乙○○請求返還系爭不動產。又原
    告與被告黃業公司間無任何租賃關係存在，爰依民法第七百
    六十七條規定請求返還系爭不動產。縱被告黃業公司對原告
    存有租賃關係，惟原告標購系爭不動產目的確供自住，爰依
    土地法第一百條第一款規定向黃業公司終止租約，並本於民
    法第四百五十五條規定請求返還租賃物。並聲明如主文第一
    、二項所示，並陳明願供擔保請准宣告假執行。
二、被告乙○○部分：對於原告請求之訴訟標的為認諾。
三、被告黃業公司部分則抗辯稱：因黃業公司與被告乙○○以口
    頭約定（沒有書面契約）租約，每月二千元，已經出租二十
    幾年，被告間有不定期租賃關係。原告雖以拍賣取得系爭不
    動產，然買賣不破租賃，系爭租約仍對原告繼續存在，且被
    告已將一年租金二萬四千元提存以代給付等情抗辯。並聲明
    原告之訴駁回。
四、原告主張系爭不動產係於九十四年一月六日自本院民事執行
    處執行拍賣程序購得乙節，業據提出權利移轉證書、土地登
    記謄本各一份為證，並經本院調取本院九十三年度執字第二
    四五三號執行案卷核閱相符，被告對此亦不爭執，原告主張
    為系爭不動產所有權人之事實，堪信為真實。原告主張被告
    間無租賃關係存在，縱有租賃關係存在，原告購屋自住，亦
    得終止租約請求返還等情，為被告否認，抗辯被告間有不定
    期租賃關係，是本件爭點為：被告間是否有不定期租賃關係
    ，原告得否請求交還系爭不動產。經查：
  (一)強制執行程序依債權人提出執行名義，經執行機關為形式上
    之審核而執行，此乃民事裁判機關與執行機關分離，為保障
    債權人權利之迅速實現而然。是以於民事強制執行程序執行
    機關，就當事人或其他第三人有關實體權利之爭執，均僅就
    形式上審核，而不為實體認定。是於拍賣公告上雖載明標的
    物不為點交，然當事人就該事項有爭執者，仍可以訴訟主張
    而為實體認定，自難以拍賣公告上公告事項，為有無實體權
    利認定之依據，本件被告雖提出本院八十八年八月三日嘉院
    松民執毅字第三三九０號公告載有拍賣建物由黃業公司承租
    ，拍定後不點交等語，有該公告影本一份在卷可稽，又經本
    院調閱本院九十三年度執字第二四五三號系爭不動產執行案
    卷，於九十三年十一月二十六日嘉院雲民九十三執字第二四
    五三號拍賣公告上，雖亦載有「本件拍賣之房屋據債務人乙
    ○○陳稱，於借貸前就租與黃業電子股份有限公司等語，故
    本件拍定後全部不點交」等語，然兩造就有無租賃關係既有
    爭執，原告自得以本訴訟主張而為實體認定，尚難以拍賣公
    告事項為實體權利認定依據。
  (二)按稱租賃者，謂當事人約定，一方以物租與他方使用收益，
    他方支付租金之契約，此民法第四百二十一條第一項定有明
    文。且民法第四百二十一條第一項所謂租賃，須物之出租人
    與承租人對租賃物及租金有具體而確定之意思表示一致，始
    能成立，最高法院七十一年臺上字第六十八號裁判意旨可資
    參照，本件被告乙○○與黃業公司就租賃標的物及租金均確
    有達成意思合致，始成立租賃關係，而此有無成立租賃關係
    屬有利被告之事由，依民事訴訟法第二百七十七條規定，自
    應由被告負舉證責任，設若被告所舉之證據有瑕疵可指，或
    與其他客觀事證不符，則自不得據為有利於其之認定基礎。
    被告乙○○抗辯與黃業公司間有不定期租賃關係，故據其提
    出七十八年至九十三年嘉義市稅捐稽徵處各類所得扣繳暨免
    扣繳憑單影本為證，然按將財產借與他人使用，除經查明確
    係無償且非供營業或執行業務者使用外，應參照當地一般租
    金情況，計算租賃收入，繳納所得稅，所得稅法第十四條第
    五類第四款定有明文，是縱被告乙○○將系爭房屋無償提供
    其所經營之被告黃業公司營業使用，被告乙○○仍應參照當
    地一般租金情況，計算租賃收入繳納所得稅，上開扣繳憑單
    僅係稅法上之證明文件，且觀諸被告黃業公司年度繳納租金
    一萬二千元或二萬四千元，衡之一般市價顯然偏低，自不足
    以證明被告乙○○與黃業公司間究係使用借貸或租賃關係。
    況被告乙○○為黃業公司負責人，且為系爭不動產原所有權
    人，此有被告提出之經濟部公司執照、臺灣省嘉義市政府營
    利事業登記證、經濟部工廠登記證、土地及建物登記謄本均
    為影本各一份附卷可憑。則實際使用系爭不動產者即為被告
    乙○○，是以被告乙○○將自己所有之系爭不動產，無償提
    供自己經營之黃業公司營業使用，亦與常情不悖，自難僅以
    上開報繳所得稅之行為，即認被告間存有租賃關係。
  (三)被告乙○○提供附表所示土地及編號一建物予本件執行債權
    人彰化商業銀行股份有限公司設定本金最高限額抵押時，書
    立切結書切結「供抵押不動產於提供設定抵押權之時，確無
    任何租賃關係存在」，且於本院八十七年七月二十三日執行
    查封時陳稱：房屋自己使用，無出租等語；又於本院另案八
    十六年度執全字第五九八號假扣押執行，被告乙○○於八十
    六年九月二十三日執行假扣押查封時，就附表編號一建物稱
    現由其使用，無出租等語，此有本院向嘉義地方法院檢察署
    調取八十九年度他字第五二九號詐欺案卷、本院八十六年度
    執全字第五九八號執行案卷，內附切結書、八十七年七月二
    十三日查封筆錄、八十六年九月二十三日假扣押執行筆錄各
    一份可資參照。且被告乙○○於八十九年度偵字第一五九五
    號詐欺案件中陳明附表編號二建物增建部分沒出租等語，此
    經本院調閱該案卷，有八十九年三月十日訊問筆錄在卷可稽
    。則被告乙○○就其實際使用管領之系爭不動產，設定抵押
    時切結無任何租賃關係存在，而至執行程序進行中及本件訴
    訟乃稱由其經營之黃業公司承租，自難以其臨訟翻異之詞，
    推定被告間有不定期之租賃關係存在，被告上開抗辯尚非可
    採。
五、本件被告黃業公司就使用系爭房屋確有支付租金，與被告乙
    ○○間存有不定期租賃關係一節，既未能舉證以實其說，被
    告黃業公司自不得對原告抗辯有民法第四百二十五條第一項
    買賣不破租賃規定之適用。被告黃業公司占有系爭不動產對
    於原告而言，自屬無權占有。按所有人對於無權占有或侵奪
    其所有物者，得請求返還之。民法第七百六十七條前段定有
    明文。從而原告本於上開所有物返還請求權規定，請求被告
    黃業公司遷讓返還系爭不動產，為有理由，自應予准許，爰
    為判決如主文第二項所示。
六、按物之出賣人負有交付其物於買受人，並使其取得所有權之
    義務。民法第三百四十八條第一項定有明文。而所謂交付係
    指移轉買賣標的物之直接占有，故出賣人履行物之交付義務
    ，應使買受人取得對於標的物之事實上管領力（民法第九百
    四十條及第九百四十六條第一項可資參照）。又按當事人於
    言詞辯論時為訴訟標的之捨棄或認諾時，應本於其捨棄或認
    諾為該當事人敗訴之判決，民事訴訟法第三百八十四條定有
    明文。本件被告乙○○既為系爭不動產出賣人，即有交付系
    爭不動產予買受人即原告之責任，被告乙○○對此亦未爭執
    而為認諾，自應為其敗訴之判決。從而，原告本於買賣契約
    之法律關係，爰依上揭規定請求被告乙○○交付系爭不動產
    予原告，亦屬適法，為有理由，應予准許，爰為判決如主文
    第一項所示。
七、原告陳明願供擔保聲請宣告假執行，惟被告乙○○既對原告
    主張之訴訟標的認諾，就判決主文第一項部分依民事訴訟法
    第三百八十九條第一項第一款規定，本院應依職權宣告假執
    行，本無庸聲請供擔保宣告假執行。而主文第二項部分原告
    聲請核無不合，爰酌定相當擔保金額准許之。本件被告於言
    詞辯論終結後始具狀陳明如為不利被告判決，願供擔保請准
    免為假執行，本無須審酌，惟為兼顧判決確定前兩造利益，
    乃依民事訴訟法第三百九十二條第二項規定，就主文第二項
    依職權宣告被告黃業公司得預供擔保免為假執行。
八、本件事證已明，兩造其餘攻擊防禦方法及舉證經審酌後核與
    本判決結論認定之基礎不生影響，爰不予一一論述，附此敘
    明。
九、據上論結，本件原告之訴為有理由，依民事訴訟法第七十八
    條、第八十五條第一項、第三百八十九條第一項第一款、第
    三百九十條第二項、第三百九十二條第二項，判決如主文。
中　　華　　民　　國　　94　　年　　11　　月　　29　　日
                  民事第一庭  法  官  陳端宜
上為正本係照原本作成。
如對本判決上訴，須於判決送達後20日內向本院提出上訴狀。
中　　華　　民　　國　　94　　年　　11　　月　　29　　日
                              書記官  洪麗惠
附表：
┌─┬──────────────────┬─┬───┬──┐
│編│       土    地    坐    落         │地│面  積│權利│
│號├────┬────┬──┬──┬──┤  │（平方│    │
│  │  縣市  │鄉鎮市區○ 段 ○○段│地號│目│公尺）│範圍│
├─┼────┼────┼──┼──┼──┼─┼───┼──┤
│01│ 嘉義市 │  西區  │西門│ 七 │39-2│建│  21  │全部│
├─┼────┼────┼──┼──┼──┼─┼───┼──┤
│02│ 嘉義市 │  西區  │西門│ 七 │39-8│建│  84  │全部│
└─┴────┴────┴──┴──┴──┴─┴───┴──┘
┌─┬────┬───┬───┬───┬──────────────┬──┐
│編│        │基地  │建物  │建築式│   建物面積（平方公尺）     │權利│
│號│  建號  │      │      │樣主要├────────┬─────┤    │
│  │        │坐落  │門牌  │建築材│  樓 層 面 積   │附屬建物主│範圍│
│  │        │      │      │料及房│                │要建築材料│    │
│  │        │      │      │屋層數│   （合計）     │及用途    │    │
├─┼────┼───┼───┼───┼────────┼─────┼──┤
│01│  1366  │嘉義市│嘉義市│住商用│  地面層：66.25 │          │    │
│  │        │西區○○○○街│鋼筋混│第二樓層：82.15 │電梯樓梯間│全部│
│  │        │門段七│163號 │凝土造│第三樓層：82.15 │          │    │
│  │        │小段  │      │四層樓│第四樓層：82.15 │7.02      │    │
│  │        │39-2、│      │房    │    騎樓：15.90 │平方公尺  │    │
│  │        │39-8地│      │      │  地下層：43.85 │          │    │
│  │        │號    │      │      │    合計：372.45│          │    │
├─┼────┼───┼───┼───┼────────┼─────┼──┤
│02│2795棟次│嘉義市│嘉義市│鋼筋混│  地面層：17.59 │          │全部│
│  │        │西區○○○○街│凝土造│第二樓層：17.59 │          │    │
│  │        │門段七│163號 │住房、│第三樓層：17.59 │          │    │
│  │        │小段  │      │儲藏室│第四樓層：17.59 │          │    │
│  │        │39-2、│      │用    │第五樓層：93.15 │          │    │
│  │        │39-8地│      │      │第六樓層：41.57 │          │    │
│  │        │號    │      │      │第七樓層：41.57 │          │    │
│  │        │      │      │      │    合計：246.65│          │    │
└─┴────┴───┴───┴───┴────────┴─────┴──┘
